【裁判字號】    97,消債抗,17
【裁判日期】    970801
【裁判案由】    聲請更生程序
【裁判全文】
臺灣高雄地方法院民事裁定            97年度消債抗字第17號
抗  告  人  聯邦商業銀行股份有限公司
法定代理人  乙○○
代  理  人  丙○○
相  對  人  甲○○
抗告人因相對人聲請更生事件，對於民國97年4 月29日本院97年
度消債更字第287號民事裁定提起抗告，本院裁定如下：
    主  文
抗告駁回。
抗告程序費用新台幣壹仟元由抗告人負擔。
    理  由
一、抗告意旨略以：原裁定以「如不為保全處分…縱經審理後准
    予聲請人更生之裁定，將不能達到更生之目的，更生程序亦
    恐難順利進行…。」惟相對人即聲請人甲○○未向最大債權
    金融機構請求協商債務清償方案，不合消費者債務清理條例
    （下稱消債條例）第151 條第1 、5 項規定要件，相對人聲
    請更生不合程式，遑論有聲請保全處分之必要。原審未審認
    此節，而逕為保全處分，為此，爰依法提出抗告，請求鈞院
    廢棄原裁定等語。
二、按消費者債務清理條例第151條第5項前段固規定「債務人與
    金融機構協商成立者，不得聲請更生或清算。」惟按同條項
    後段另有規定「但因不可歸責於己之事由，致履行顯有重大
    困難者，不在此限。」亦即債務人與金融機構協商成立後，
    倘有因不可歸責於己之事由，致履行顯有重大困難者，債務
    人亦得聲請更生或清算，合先敘明。
三、經查：本件相對人即聲請人甲○○向本院聲請更生程序前，
    曾於民國97年4 月21日向最大債權銀行即抗告人及第三人台
    新商業銀行股份有限公司（下稱台新銀行）申請前置協商，
    旋於同年月24日，先遭台新銀行以申請文件不符規定為由退
    回，而抗告人部分迄未開始協商等情，此有相對人所提出之
    前置協商申請書、台新銀行函件及其他相對人聲請更生所檢
    附之書證等附於本院97年度消債更字第287 號聲請更生程序
    之消債卷宗內可稽，堪信屬實；且抗告人就相對人之財產為
    強制執行之聲請並未撤回，且亦未同意延緩執行等情，觀諸
    前揭聲請更生程序之消債卷宗即明。
四、準此，相對人既已合法向最大債權金融機構即抗告人請求協
    商債務清償方案，抗告人迄今猶未與相對人開始協商，台新
    銀行尚以申請文件不符規定為由退回相對人之請求，依消債
    條例第153 條規定，相對人自得逕向法院聲請更生甚明；矧
    以，抗告人前就相對人之財產為強制執行之聲請，該強制執
    行程序迄今仍繫屬中，抗告人亦未同意延緩執行，依消債條
    例施行細則第44條後段規定，視為協商不成立，益徵相對人
    聲請更生程序未有不合程式或不備要件之情。參諸同條例第
    19條規定，法院就更生或清算之聲請為裁定前，得因利害關
    係人之聲請為保全處分之裁定。查相對人係於97年4 月25日
    依前揭規定聲請債務人財產之保全處分，原審以相對人已向
    本院聲請更生，於斟酌實際需要後，裁定准許相對人保全處
    分之聲請，並無違誤。抗告意旨猶執前詞指摘原裁定不當，
    求予廢棄，另為駁回相對人聲請更生之裁定，為無理由，應
    予駁回。
據上論結，本件抗告為無理由，依消費者債務清理條例第11條第
2 項、第15條，民事訴訟法第495 條之1 第1 項、第449 條第1
項、第95條、第78條，裁定如主文。
中    華    民    國    97    年    8     月    1     日
              民事庭  審判長法  官  蘇鳴東
                            法  官  謝雨真
                            法  官  劉定安
上為正本係照原本作成
不得再抗告。
中    華    民    國    97    年    8     月    1     日
                            書記官  楊銘仁


司法院資訊處製作；財團法人民間司法改革基金會備份。
